【裁判字號】    91,易,1481
【裁判日期】    920418
【裁判案由】    詐欺
【裁判全文】
臺灣臺北地方法院刑事判決                        九十一年度易字第一四八一號
    公  訴  人  臺灣臺北地方法院檢察署檢察官
    被      告  乙○○
右列被告因詐欺案件，經檢察官提起公訴（九十一年度偵緝字第一一六一號），本院
判決如左：
    主  文
乙○○意圖為自己不法之所有，以詐術使人將本人之物交付，處有期徒刑伍月，如易
科罰金，以參佰元折算壹日。
    事  實
一、乙○○係前臺北市玉石文物協進會會長，因經營玉石買賣生意而結識丁○○，其
    因積欠他人債務，需款償債，竟意圖為自己不法之所有，先於民國九十年十一月
    五日預先書立內容為「永生永遠對不起您：我已經走入窮途末路，身無分文，欠
    二十多位好朋友錢，不知如何還清，已上百萬元包括大陸。如今只有把您給我壽
    山石賣掉的錢還清所有欠朋友的債，也該是結束我的生命，人生已沒有生存意義
    ，欠萬人錢，不如集中欠一人好。乙○○絕筆2001.11.5真希望儘早吃掉這藥到
    另一個世界。忘了人間的痛苦。我已交代我兒，處理我身後。丙○○知道我住的
    地方，中壢平鎮市，還有壽山石。這把鑰匙是房門。」之遺書二紙，並於信封上
    註明「星期六（即九十年十一月十日）敬請煩交丁○○先生收內詳」後，於同年
    十一月七日下午一時三十分許，至臺北市○○路○段二十八號丁○○經營之逸石
    軒店內，向丁○○誆稱有美國客戶欲購買上等古董，先向丁○○取貨待售出後扣
    除佣金再將貨款交付等語，丁○○信以為真，而陷於錯誤，乃交付田黃石、紅白
    荔枝石雕、白芙蓉印材、紅芙蓉印材、白荔枝印材玉石各一件予乙○○。乙○○
    取得該等玉石後，旋於同日下午三時十分許以電話向丁○○偽稱上述田黃石已以
    新臺幣(下同)二百八十萬元之代價售出，並邀約丁○○於同年月九日共同前往買
    主處取款，以取信丁○○，實則將該田黃石留置在不知情之客戶甲○○處，供甲○○觀覽選購，另將紅白荔枝石雕、白荔枝印材玉石各一件出售予不知情之林姓
    客戶，得款新臺幣（下同）三萬元用以清償自己積欠他人之債務，並於翌日（八
    日）攜同上開白芙蓉印材、紅芙蓉印材搭機前往大陸地區，將印材交付他人以抵
    償債務。嗣於同年月九日上午，丁○○在臺北市○○路○段六十一號二樓臺北市
    玉石協會信箱內發現乙○○之上開遺書，始悉受騙。
二、案經丁○○訴由臺北市政府警察局中正第一分局報告臺灣臺北地方法院檢察署檢
    察官偵查起訴。
    理  由
一、訊據被告乙○○於本院審理時對於右揭事實均坦承不諱，核與告訴人丁○○指訴
    之情節相符，復經證人丙○○結證屬實，並有被告書立之遺書二紙（參九十一年
    度偵字第八六一四號偵查卷第二十六之一頁至第二十七頁）、被告之名片影本一
    紙（參右揭偵查卷第二十六頁）、被告入出境查詢結果紀錄表一件（參九十一年
    度偵緝字第一一六一號偵查卷第十八頁）、玉石照片二幀（參九十一年度偵緝字
    第一一六一號偵查卷第五十五頁）存卷足憑，被告之自白與事實相符。本件事證
    明確，被告犯行堪以認定，應依法論科。
二、核被告乙○○所為，係犯刑法第三百三十九條第一項之詐欺取財罪。爰審酌被告
    犯罪之動機、目的、手段、智識程度為初中畢業、所生危害及犯罪後坦承犯行、
    態度良好、深具悔意等一切情狀，量處如主文所示之刑，並諭知易科罰金之折算
    標準，以資懲儆。
三、公訴意旨另以：被告乙○○自八十八年間起至九十一年五、六月止，意圖為自己
    不法之所有，連續多次向被害人即收藏家甲○○騙稱伊係臺北市建國玉市之理事
    長，曾親自前往大陸地區福州市，向大陸地區國寶級雕刻大師郭功森購買雕件，
    並自備相機拍攝郭功森與其雕件之合照留念，旋即提供系爭照片及具有郭功森落
    款之雕件，高價販售予甲○○，前後共計七、八十萬元，嗣九十一年五、六月間
    ，甲○○將系爭雕件及照片送請專家鑑定，始悉系爭雕件落款均屬偽造，照片亦
    係電腦合成製作，經質問被告，被告始改稱係丁○○託賣偽造玉石，因認被告涉
    犯刑法第三百三十九條第一項之詐欺取財罪嫌等語。經查：
  (一)按犯罪事實應依證據認定之，無證據不得推定其犯罪事實；不能證明被告犯罪者
    ，應諭知無罪之判決，刑事訴訟法第一百五十四條、第三百零一條第一項分別定
    有明文。次按認定不利於被告之事實須依積極證據，苟積極證據不足為不利於被
    告事實之認定時，即應為有利於被告之認定（最高法院三十年台上字第八一六號
    判例意旨參照）；事實之認定，應憑證據，如未能發現相當證據，或證據不足以
    證明，自不能以推測或擬制之方法，為裁判基礎（最高法院四十年台上字第八六
    號判例意旨參照）；認定犯罪事實所憑之證據，雖不以直接證據為限，間接證據
    亦包括在內；然而無論直接或間接證據，其為訴訟上之證明，須於通常一般之人
    均不致有所懷疑，而得確信其為真實之程度者，始得據為有罪之認定（最高法院
    七十六年台上字第四九八六號判例意旨參照）。
  (二)本件公訴人認被告涉有右揭詐欺犯行，係以證人甲○○之證述為唯一之論據，訊
    據被告乙○○堅詞否認有右揭詐欺犯行，辯稱：販售予甲○○之壽山石及交付甲○○之壽山石照片均係丁○○提供，其當初並不知該等壽山石係假貨，係嗣後甲○○表示該等壽山石照片均係合成之照片，其才發覺受丁○○欺騙等語。經查，
    證人甲○○於偵查及本院調查時固證稱：其自八十八年起向乙○○購買壽山石雕
    件共十五件左右，其中十二、三件有照片，其餘沒有。其朋友告訴伊上開壽山石
    之照片均係合成的，且該等壽山石上之落款係是假的等語（參九十一年度偵緝字
    第一一六一號偵查卷第四十九頁反面、本院九十二年一月三日訊問筆錄），然而
    究竟被告乙○○售予證人甲○○壽山石之件數如何？其中何者係屬贗品？何者係
    屬真品？認定係贗品之依據如何？遍查偵查卷宗均無事證足佐，是以證人甲○○
    所為上開證詞是否屬實，尚非無疑。則本件公訴人所提之證據既未達通常一般之
    人均不致有所懷疑而得確信其為真實之程度，尚不足以證明被告確有右揭詐欺犯
    行。此外，復查無其他積極證據足認被告確有公訴人指訴之右揭詐欺犯行，被告
    之罪嫌即有未足，原應為無罪之諭知，惟公訴人認此部分與前開論罪科刑部分有
    連續犯之裁判上一罪關係，爰不另為無罪之諭知。
據上論斷，應依刑事訴訟法第二百九十九條第一項前段，刑法第三百三十九條第一項
，第四十一條第一項前段，罰金罰鍰提高標準條例第一條前段、第二條，判決如主文
。
本案經檢察官張安箴到庭執行職務
中      華      民      國      九十二      年      四    月    十八    日
                                      臺灣臺北地方法院刑事第七庭
                                          法  官  張  筱  琪
右正本證明與原本無異。
如不服本判決，應於判決送達後十日內，向本院提出上訴狀。
                                          書記官  潘  文  賢
中      華      民      國      九十二      年      四    月  二十三    日
中華民國刑法第三百三十九條
 (普通詐欺罪)
意圖為自己或第三人不法之所有，以詐術使人將本人或第三人之物交付者
，處五年以下有期徒刑、拘役或科或併科一千元以下罰金。
以前項方法得財產上不法之利益或使第三人得之者，亦同。
前二項之未遂犯罰之。


司法院資訊處製作；財團法人民間司法改革基金會備份。
